臺灣板橋地方法院刑事判決　　　　　　 96年度簡上字第697號
上　訴　人　臺灣板橋地方法院檢察署檢察官
上　訴　人
即　被　告　甲○○
　　　　　　　　　　（現另案於臺灣新店戒治所戒治中）
上列上訴人因被告詐欺案件，不服本院96年度簡字第3968號，中
華民國96年6 月25日第一審判決（聲請簡易判決處刑書：臺灣板
橋地方法院檢察署96年度偵字第734 號）提起上訴，嗣因被告就
被訴事實為有罪之陳述，本院管轄之第二審合議庭改依簡式審判
程序進行，判決如下：
    主    文
原判決撤銷。
甲○○幫助意圖為自己不法之所有，以詐術使人將本人之物交付
，累犯，處有期徒刑陸月，如易科罰金，以新臺幣壹仟元折算壹
日；減為有期徒刑月，如易科罰金，以新臺幣壹仟元折算壹日
。
    事    實
一、甲○○前於民國92年間，因違反電信法案件，經本院以92年
    度重簡字第120號判決判處有期徒刑3月確定；又於93年間，
    因幫助常業詐欺案件，經臺灣高等法院以92年度上訴字第12
    20號判決判處有期徒刑1 年6 月確定，上開2 案嗣經臺灣高
    等法院以94年度聲字第35號裁定應執行有期徒刑1 年8 月確
    定，於95年2 月24日縮刑期滿執行完畢（據此，本件構成累
    犯）；詎仍不知悔改，依其智識程度，可預見提供自己之金
    融機構帳戶存摺、提款卡等物供不熟識之人使用，可能幫助
    他人以該帳戶作為收取詐騙被害人所得財物之用，竟仍不違
    背其本意，基於幫助他人詐欺取財之犯意，見報紙刊登出借
    存摺之廣告，即撥打該廣告所留之電話與不詳姓名、年籍之
    成年男子聯絡後相約於95年8 月間某日，在臺北縣新莊市○
    ○路○○路邊，以新臺幣（下同）4,500 元之代價將其在臺
    灣郵政股份有限公司新莊郵局所開立帳號00000000000000號
    帳戶之存摺、金融卡（含密碼）等物交予該不詳姓名、年籍
    之成年男子，供該不詳姓名、年籍之成年男子所屬詐欺集團
    作為詐欺犯行使用，嗣該詐欺集團中某成年女子取得上開帳
    戶資料後，即基於詐欺取財之犯意，於95年8 月9 日下午2
    時分許，撥打電話予乙○○，佯稱其係「凱斯萊網路購物公
    司」楊組長，通知乙○○獲得該公司之特別獎獎金港幣25萬
    元，並巧立各種名目，要求乙○○依指示匯款，致使乙○○
    陷於錯誤，自95年8 月21日起至95年9 月15日止，陸續數次
    匯款至詐欺集團成員所指定之帳戶，其中於95年8 月21日即
    匯款12萬元至上開甲○○之郵局帳戶內，並隨即遭詐欺集團
    成員提領一空，嗣乙○○匯款後遲未收到獎金，始知受騙並
    報警處理。
二、案經乙○○訴由臺北縣政府警察局新莊分局報告臺灣板橋地
    方法院檢察署檢察官偵查後聲請以簡易判決處刑。
    理    由
一、上揭犯罪事實，業據被告甲○○於本院審理中坦承不諱，核
    與告訴人乙○○於警詢中指述情節相符，並有郵政國內匯款
    執據、臺灣郵政股份有限公司96年1 月19日儲字第09607310
    0 號函檢送之被告新莊郵局帳戶開戶資料及客戶歷史交易清
    單各1 件等在卷可憑，足認被告自白與事實相符，可以採信
    ，本案事證已臻明確，被告犯行堪以認定。
二、按刑法上之幫助犯，係對於犯罪與正犯有共同之認識，而以
    幫助之意思，對於正犯資以助力，且未參與實施犯罪之行為
    者而言（最高法院75年度臺上字第1509號、84年度臺上字第
    5998號、88年度臺上字第1270號判決同此見解），是以如未
    參與實施犯罪構成要件之行為，且係出於幫助之意思提供助
    力，即屬幫助犯。本件被告甲○○提供上開郵局存款帳戶之
    存摺、提款卡、密碼等物予他人使用，使收受上開帳戶之詐
    欺集團向被害人詐騙財物之際，得以使用被告前開帳戶存摺
    等物為匯款工具，誘騙被害人匯款至被告帳戶內，而遂行詐
    欺取財犯行，被告提供金融機構帳戶存摺等物與詐欺集團成
    員，使之得以該帳戶作為收取詐騙被害人所得財物之用之行
    為，顯係參與詐欺取財構成要件以外之行為，而對該詐騙集
    團遂行詐欺取財犯行施以助力，核其所為，係犯刑法30條第
    1 項、第339 條第1 項之幫助詐欺取財罪；而其基於幫助之
    犯意而為非屬詐欺取財犯行之構成要件行為，為幫助犯，爰
    依刑法第30條第2 項之規定，按正犯之刑減輕之。又被告有
    如事實欄所載前科及刑之執行情形，此有卷附臺灣高等法院
    被告前案紀錄表可按，是其於有期徒刑執行完畢後，5 年內
    故意再犯本件有期徒刑以上之罪，為累犯，應依刑法第47條
    第1 項規定，加重其刑，並依法先加後減之。另本件被告犯
    罪後，中華民國九十六年罪犯減刑條例業已制定，並經總統
    於96年7 月4 日公布，同年月16日生效施行，查本件被告犯
    罪時間，係在96年4 月24日以前，所犯上開幫助詐欺取財罪
    ，核諸中華民國九十六年罪犯減刑條例第2 條第1 項、第3
    條等規定，合於減刑條件，依該條例第7 條規定，應於裁判
    時併減其宣告刑，併此敘明。
三、原審對被告予以論罪科刑，固非無由，惟原審於96年6 月25
    日判決後，中華民國96年罪犯減刑條例已制定公布施行，且
    被告所犯上開幫助詐欺取財罪，合於減刑條件，依該條例第
    7 條規定，應於裁判時減其宣告刑，業如前述，然原審未及
    審酌適用該條例予以減刑，即容有未洽。茲檢察官雖依告訴
    人之請求上訴意旨略以：被告並未賠償告訴人損失，原審量
    處被告有期徒徒刑6 月，似嫌過輕等語。惟按關於刑之量定
    ，係實體法上賦予法院得為自由裁量之事項，倘其未有逾越
    法律所規定之範圍，或濫用其權限，即不得任意指摘為違法
    ，是檢察官雖就原審法院適法範圍裁量權之行使為爭執，然
    原審量定刑期，已審酌被告各種犯罪情狀，且具體表明所審
    酌之各項事由，並無失出，則檢察官認原審量刑過輕提起上
    訴等語，即無理由；至被告前否認犯行並提起上訴，雖亦無
    理由，惟原判決既有上開可議之處，仍屬無可維持，應由本
    院將原判決撤銷改判。爰審酌被告之素行非佳，不思循正當
    途徑賺取財物，竟以提供自身帳戶予詐欺集團成員充作詐財
    工具之方式，牟取不法利益，非但使被害人無端蒙受諸多損
    失與不便，亦助長社會詐騙歪風，兼衡其犯罪之動機、目的
    、手段、被害人所受之損害及被告犯後態度等一切情狀，量
    處如主文所示之刑，並諭知如易科罰金之折算標準，暨依中
    華民國96年罪犯減刑條例第2 條第1 項第3 款之規定，減其
    宣告刑2 分之1 ，同時諭知如易科罰金之折算標準，以示懲
    儆。
據上論斷，應依刑事訴訟法第455 條之1 第1 項、第3 項、第36
9 條第1 項前段、第364 條、第299 條第1 項前段，刑法第30條
、第339 條第1 項、第41條第1 項前段、第47條第1 項，刑法施
行法第1 條之1 第1 項、第2 項前段，中華民國96年罪犯減刑條
例第2 條第1 項第3 款、第7 條，判決如主文。
本案經檢察官郭季青到庭執行職務。
中　　華　　民　　國　　96　　年　　11　　月　　30　　日
             刑事第十九庭  審判長 法　官   許必奇
                                  法　官   曾正耀
                                  法　官   陳明偉
以上正本證明與原本無異。
本件不得上訴。
                                  書記官   強梅芳
中　　華　　民　　國　　96　　年　　11　　月　　30　　日
附錄本案論罪科刑法條全文：
刑法第三十條
幫助他人實行犯罪行為者，為幫助犯。雖他人不知幫助之情者，
亦同。
幫助犯之處罰，得按正犯之刑減輕之。
刑法第三百三十九條第一項
意圖為自己或第三人不法之所有，以詐術使人將本人或第三人之
物交付者，處五年以下有期徒刑、拘役或科或併科一千元以下罰
金。
